臺灣花蓮地方法院刑事判決　　　　　　　　　　　　　　九十年度訴字第二五四號
　　公　訴　人　臺灣花蓮地方法院檢察署檢察官
　　被　　　告　丙○○
　　　　　　　　己○○
　　共　　　同
　　選任辯護人　王政琬
右列被告等因傷害致死案件，經檢察官提起公訴（九十年度偵字第二四０三號），本
院判決如左：
    主  文
己○○傷害人之身體，因而致人於死，處有期徒刑捌年。
丙○○無罪。
    事  實
一、己○○於民國（下同）九十年八月二十四日凌晨二時許，與丙○○一同至花蓮縣
    玉里鎮○○路○段一０五號最佳女主角卡拉ＯＫ店唱歌喝酒，於同日凌晨三時許
    ，丙○○酒後在店內噴灑滅火器，引起陳國錦不滿，二人因而發生口角，進而互
    毆（丙○○傷害部分未據告訴），己○○見狀，即基於傷害之犯意，上前毆打陳
    國錦，陳國錦遂自店內取出鐵棒一根，己○○乃將之奪下，持鐵棒朝陳國錦頭部
    揮打，致陳國錦受有頭部外傷合併閉鎖性顱骨骨折（右側頂枕顳部）、右側大腦
    大量急性硬膜外血腫、腦幹出血、腦室內血腫及前額撕裂傷等傷害，導致顱內出
    血，經送醫急救，仍於九十年八月二十九日不治死亡。
二、案經花蓮縣警察局玉里分局報告台灣花蓮地方法院檢察署檢察官偵查起訴。
    理  由
甲、有罪部分：
一、訊據被告己○○雖坦承有持鐵棒毆打被害人陳國錦之事實，惟否認有傷害之犯行
    ，辯稱；伊不是故意要傷害陳國錦，係因陳國錦攻擊伊，伊才反抗，後來還遭陳
    國錦朋友十五、六人圍毆等語。經查右揭犯罪事實，業據被告己○○於偵查時坦
    承不諱，核與被告丙○○、證人丁○○、戊○○、乙○○、甲○○於警訊及本院
    訊問時供述及證述之情節相符，且被告丙○○及上開證人均未證稱：陳國錦有叫
    十五、六人圍毆被告己○○。是被告己○○所述，應係卸責之詞，不足採信。又
    被害人陳錦煌因此受有頭部外傷合併閉鎖性顱骨骨折（右側頂枕顳部）、右側大
    腦大量急性硬膜外血腫、腦幹出血、腦室內血腫及前額撕裂傷等傷害，導致顱內
    出血，經送醫急救，仍於九十年八月二十九日不治死亡等情，業經檢察官督同法
    醫師相驗屬實，並勘驗筆錄、相驗屍體證明書、驗斷書及診斷證明書各一份在卷
    可參。按頭顱所包覆者，為大腦、小腦、腦肝等人體重要之器官，苟以鐵棍猛擊
    該處，極易造成顱部難以修復之重大損害，進而導致死亡結果，乃為一般人所共
    識，亦應為被告己○○所能預見。再被告己○○之傷害行為導致被害人受傷死亡
    ，本件被害人之死亡與被告之加害行為間，確實具有因果關係無訛。被告己○○
    自應負傷害致人於死之罪責。此外，復有現場照片六張在卷可參，本件已臻事證
    明確，被告己○○犯行應堪認定。
二、按刑法殺人罪與傷害罪之區別，端以加害人於行為之初有無戕害他人生命之故意
    為斷，被害人傷痕之多寡、受傷處所是否即為致命部位，有時雖可藉為認定有無
    殺意之心證，究不能據為絕對標準，此有最高法院十八年上字第一三０號判例足
    資參照。查本案之發生，肇因於被害人與被告丙○○之口角衝突，進而互毆，被
    告己○○見狀，亦與被害人互毆所致，可見係出於一偶發事件；復參酌兩人素昧
    平生，復無仇隙，且被告己○○用以行兇之鐵棒更係因見被害人自店內取出，而
    予以奪下反擊，始導致被害人傷重不治，是被告己○○於行為之初，應無置被害
    人於死之意。核被告己○○所為，係犯刑法第二百七十七條第二項前段之傷害致
    死罪。爰審酌被告己○○僅因朋友與被害人互毆，即用鐵棒毆打被害人頭部、犯
    罪之動機、手段、被害人當初亦欲持鐵棒毆打被告己○○、所生之危害、事後未
    賠償被害人家屬，及犯後之態度等一切情狀，量處如主文所示之刑，以示懲儆。
    至被告己○○所使用之鐵棒，係陳國錦從卡拉ＯＫ店內取出，非被告己○○所有
    ，業據被告己○○供述明確，自無從宣告沒收。
乙、無罪部分：
一、公訴意旨略以：被告丙○○在被告己○○持鐵棒朝陳國錦及在旁之人揮打之時，
    亦徒手毆打陳國錦，因認被告丙○○亦犯刑法第二百七十七條第二項前段之罪。
二、按犯罪事實應依證據認定之，無證據不得推定其犯罪事實；又不能證明被告犯罪
    者，應諭知無罪之判決；刑事訴訟法第一百五十四條、第三百零一條第一項分別
    定有明文。又犯罪事實之認定，應憑真實之證據，倘證據是否真實尚欠明確，自
    難以擬制推測之方法，為其判斷之基礎；而認定犯罪事實之證據係指足以認定被
    告確有犯罪行為之積極證據而言，該項證據自須適合於被告犯罪事實之認定，始
    得採為斷罪資料（參照最高法院五十三年臺上字第六五六號、二十九年上字第三
    一○五號判例）。且刑事訴訟上證明之資料，無論其為直接或間接證據，均須達
    於通常一般之人均不致有所懷疑，而得確信其為真實之程度，始得據為有罪之認
    定，若其關於被告是否犯罪之證明未能達此程度，而有合理懷疑之存在，致使無
    從形成有罪之確信，根據「罪證有疑，利於被告」之證據法則，即不得遽為不利
    被告之認定（參照最高法院七十六年臺上字第四九八六號判例）。其以情況證據
    （即間接證據）斷罪時，尤須基於該證據在直接關係上所可證明之他項情況事實
    ，本乎推理作用足以確證被告有罪，方為合法，不得徒憑主觀上之推想，將一般
    經驗上有利被告之其他合理情況逕予排除（參照最高法院三十二年上字第六七號
    判例）。
三、檢察官認被告丙○○涉有右揭犯行，係以證人丁○○、戊○○、乙○○、甲○○
    之證詞為主要論據。訊據被告丙○○堅持否認有傷害致死之犯行，辯稱：其沒有
    打陳國錦等語。經查雖證人戊○○於警訊中證稱：其看到己○○和丙○○打店內
    消費的學生及陳國錦，陳國錦在店內被打，出去又被打，其看到己○○持鐵棒由
    上往下揮打陳國錦的頭部，丙○○用手打陳國錦腹部，兩人一起攻打陳國錦，陳
    國錦在店外門口的路邊被打了約二十分鐘等語。惟證人丁○○於警訊中係證稱：
    喝酒後，丙○○拿店內滅火器當乾冰亂噴，後來在店內，丙○○及己○○就和鄰
    桌客人打起來，兩人都沒拿兇器或其他工具，後己○○、丙○○就走出店內到門
    口，其走出店外，就看到己○○拿鐵棒亂揮，且打到旁邊很多人，打誰其也不知
    道，因其已經酒醉了，所以不知道丙○○有無持鐵棒或竹棒揮打；證人乙○○於
    警訊及本院訊問時均證稱：其當時在店前機車上，就看到一個人毆打陳國錦，當
    時該男子己○○與陳國錦發生言語衝突後，就持鐵棒毆打陳國錦頭部兩次，陳國
    錦就倒地血流滿地；證人甲○○亦證稱：其因有人亂噴滅火器，其因吸到滅火器
    粉末，就衝出屋外吐，此時聽見屋內有玻璃破碎聲，往店內看，僅看到陳國錦被
    一名綽號金煌之男子毆打，當時他持鐵棒朝陳國錦頭部毆打，後來陳國錦就倒地
    ，其未看到丙○○、丁○○有毆打陳國錦等語。是除戊○○證稱丙○○有毆打陳
    國錦外，其餘之證人均未看到丙○○毆打陳國錦。且上開證人除丁○○於警訊中
    自承為丙○○、己○○之朋友外，其餘二名證人：乙○○於警訊中證稱：其僅認
    識陳國錦，不認識其他人；而甲○○於警訊亦陳稱：係卡拉ＯＫ店櫃檯小姐等語
    。是乙○○、甲○○與丙○○並無任何關係，自無偏袒被告丙○○之理，且兩人
    所述己○○毆打陳國錦之情節亦相符，應堪採信。而證人戊○○之證詞，應係將
    丙○○先前與陳國錦發生衝突互毆之情形，亦陳述在內。又被告丙○○雖先前有
    與陳國錦互毆，惟陳國錦係因遭己○○持鐵棒毆打受傷致死，而依證人丁○○、
    乙○○、甲○○上開證詞，被告丙○○當時並未動手，則自難將被告己○○見陳
    國錦持店內鐵棒後，單獨一人將之奪下並反打陳國錦頭部之突發事件，認被告丙○○與己○○有傷害之犯意聯絡或行為分擔，而需負共同傷害致死罪責。此外，
    復查無其他積極證據足證被告丙○○涉有此部分犯行，揆諸上開說明，既不能證
    明其犯罪，依法應為被告丙○○無罪之諭知。
據上論斷，應依刑事訴訟法第二百九十九條第一項前段、第三百零一條第一項，刑法
第二百七十七條第二項前段，判決如主文。
本案經檢察官林英正到庭執行職務。
中      華      民      國    九十一    年      三      月     十三     日
                              臺灣花蓮地方法院刑事庭
                                  法  官  李  世  華
右正本證明與原本無異。
如對本判決不服，應於送達後十日內，向本院提出上訴狀。（應抄附繕本）告訴人或
被害人如對於本判決不服者，應具備理由請求檢察官上訴，其上訴期間之計算係以檢
察官收受判決正本之日期為準。
                                  法院書記官
中      華      民      國    九十一    年      三      月     十五     日
附錄本判決論罪之法律條文：
刑法第二百七十七條：
傷害人之身體或健康者，處三年以下有期徒刑，拘役或一千元以下罰金。
犯前項之罪，因而致人於死者，處無期徒刑或七年以上有期徒刑，致重傷者，處三年
以上、十年以下有期徒刑。
